---
output: github_document
---

<!-- README.md est genere a partir de README.Rmd : modifiez README.Rmd -->

```{r, include = FALSE}
knitr::opts_chunk$set(
  collapse = TRUE,
  comment = "#>"
)
```

# phonexfr

**phonexfr** calcule des codes phonétiques pour les noms de famille français.
Il se fonde sur l'algorithme Phonex de Frédéric Brouard (1999). Deux noms qui se
prononcent de la même façon reçoivent le même code, malgré des orthographes
différentes.

Le package a été conçu pour le **linkage de bases de données historiques**,
où un même nom peut être écrit de plusieurs manières d'une source à l'autre,
par erreur de saisie ou du fait de bruit d'océrisation.

## Installation

```r
# install.packages("remotes")
remotes::install_github("allantanguyjay/phonexfr")
```

## Exemple

```{r exemple}
library(phonexfr)

phonex(c("PHILIPPE", "FILIPE", "DUPONT", "DUPOND", "LEVEQUE", "LEVEC"))
```

La fonction accepte les noms qu'ils soient en majuscules ou en minuscules, avec
ou sans accents. Elle conserve les valeurs manquantes :

```{r exemple-formes}
phonex(c("Le Brun", "LEBRUN", "Hélène", NA))
```

Dans le code, les sons composés sont notés par des chiffres : 1 pour « an »,
2 pour « oi », 3 pour « ou », 4 pour « in », 5 pour « ch » ; la lettre y
note le son « é ».

## Utilisation pour le linkage

Le code phonétique sert typiquement de **clé de blocage** : on ne compare en
détail que les paires de noms qui partagent le même code.

```{r exemple-blocage}
noms <- data.frame(nom = c("MARTIN", "MARTAIN", "ROUSSEAU", "ROUSSOT", "GUERIN"))
noms$code <- phonex(noms$nom)
noms
```

## Origine

Les règles suivent l'implémentation de Phonex publiée par Frédéric Brouard
(1999), utilisée avec son accord. Elles sont adaptées aux noms de famille
français, notamment grâce à certaines corrections reprises d'implémentations
antérieures. Le détail de chaque règle et de sa source est documenté dans
l'aide de la fonction : `?phonex`.

## Apports

- Écarts au code de Brouard justifiés et documentés (`?phonex`)
- Nouvelles règles : GU lu K devant e et i, lettres accentuées hors de la
  table de Brouard, chiffres
- Traitement rapide des grandes bases
- Règles couvertes par des tests
- Licence libre (MIT)

## Packages proches

- [phonics](https://cran.r-project.org/package=phonics) propose une fonction
  `phonex()`, mais elle implémente le Phonex **anglais** de Lait et Randell
  (1996), un algorithme différent.
- [phonicsFR](https://github.com/equipe22/phonicsFR) implémente le Phonex
  français à partir de la version Python de Pennaforte. phonexfr en reprend
  certaines corrections.

## Licence

MIT. L'algorithme Phonex est l'œuvre de Frédéric Brouard.

## Références

- Brouard, F. (1999). *Soundex, Soundex2, Phonex*.
  <https://sqlpro.developpez.com/cours/soundex/>
- Pennaforte, C. (2005). *Phonex*, version Python, poursuivie par
  F. Carlier. <http://info.univ-lemans.fr/~carlier/recherche/soundex.html>
- Neuraz, A. *phonicsFR*. <https://github.com/equipe22/phonicsFR>
